【裁判字號】    98,沙簡上,544
【裁判日期】    980804
【裁判案由】    侵占
【裁判全文】
臺灣臺中地方法院刑事判決           98年度沙簡上字第544號
上  訴  人  臺灣臺中地方法院檢察署檢察官
上  訴  人  甲○○
即  被  告
上上訴人因侵占案件，不服臺灣臺中地方法院沙鹿簡易庭98年度
沙簡字第181號中華民國98年4月27日第一審簡易判決（聲請案
號：台灣台中地方法院檢察署98年度偵字第34號），提起上訴，
本院判決如下：
    主    文
原判決撤銷。
甲○○犯詐欺取財罪，處拘役參拾日，如易科罰金，以新台幣壹
仟元折算壹日。
    事    實
一、甲○○為管延堂之代理人。緣邱弘祥與管延堂於民國97年3
    月28日，訂立不動產買賣契約書，雙方並簽立不動產買賣價
    金信託履約保證申請書，向僑馥建築經理股份有限公司（下
    簡稱:僑馥公司）申辦買賣價金履約保證，由僑馥公司擔保
    邱弘祥買賣價金之支付義務。緣甲○○於97年4月22日，出
    具邱弘祥同意賣方先行動用買方已付入僑馥公司控管專戶新
    台幣（下同）20萬元之同意書，向僑馥公司聲請先行動支該
    筆買賣價金中之20萬元，僑馥公司乃同意所請，且由承辦人
    員依上開同意書，原擬匯款20萬元至甲○○指定之帳戶，惟
    因疏未注意，誤匯成40萬元至甲○○指定之合作金庫商業銀
    行進化分行、戶名：甲○○、帳號:00000000000000 號之帳
    戶內。甲○○明知僑馥公司已溢匯20萬元至其上開帳戶內，
    詎竟意圖為自己不法之所有，利用僑馥公司承辦人員之錯誤
    ，未盡告知義務，反而將上開20萬元領取花用殆盡，嗣經僑
    馥公司屢經催討，甲○○均拒不返還後，始知悉上情。
二、案經僑馥公司訴請台灣台中地方法院檢察署檢察官偵查聲請
    以簡易判決處刑。
    理    由
一、訊據被告甲○○雖坦承僑馥公司曾溢匯款二十萬元至其指定
    帳戶，並由其領出花用等事實，惟矢口否認有何犯行，辯稱
    ，伊沒有侵占的意思，伊打電話向銀行確認後，曾通知僑馥
    公司，僑馥公司的小姐有打電話給伊表示伊溢領匯款二十萬
    元，伊有打電話至僑馥公司表示邱弘祥與管延堂名義買賣契
    約用印的時候，伊一定要到現場釐清所有權人的部分，再匯
    尾款給伊，且二十萬元伊並非不還，房子實際上是伊的，當
    時伊尚有尾款可拿，可以扣抵該溢領款項，伊現在已經還了
    十萬元云云；惟查，被告有前揭犯行，除其前揭供述外，並
    據告訴代理人曾政耀於偵查中指訴（曾政耀於偵查中之陳述
    ，係被告以外之人於審判外之陳述，當事人於本院調查證據
    時，知有刑事訴訟法第159條第1項不得為證據之情形，而未
    於言詞辯論終結前聲明異議，視為同意作為證據，本院審酌
    該言詞陳述，未有違背法律程式，並經證人具結在卷，另提
    出與所述相符之匯款委託書等為據，應非攀誣之陳訴，本院
    認為其作成時之情況為適當，而得為證據）明確，並有不動
    產買賣契約書、價金給付備忘錄、授權書、不動產買賣價金
    信託履約保證申請書、同意書、花旗（臺灣）銀行匯款委託
    書、郵局存證信函用紙及支付命令確定書等附卷可查，被告
    於知悉告訴人僑馥公司溢匯二十萬元至其指定之帳戶時，即
    應告知僑馥公司，並將款項返還，惟被告卻捨此而未告知，
    並將款項領取花用，至僑馥公司發覺時，始表示願歸還，其
    有不法所有之意圖，及利用僑馥公司之疏失，取得款項，未
    盡告知義務，顯有不作為詐欺取財行為，被告所辯尚無可信
    ，本案事證明確，被告犯行堪以認定。
二、按刑事訴訟法第三百條所定科刑之判決，得就起訴之犯罪事
    實，變更檢察官所引應適用之法條，係指法院於不妨害事實
    同一之範圍內，得自由認定事實適用法律而言。而事實是否
    同一，應視檢察官請求確定其具有侵害性之基本社會事實是
    否同一而定，並以犯罪構成要件有無罪質上之共通性為具體
    判斷之標準（最高法院八十八年度臺非字第三五０號判決意
    旨參照）。查被告消極利用僑馥公司之錯誤，而施以欺罔使
    僑馥公司陷於錯誤而取得財物之犯行，應係犯刑法第三百三
    十九條第一項之詐欺取財罪，公訴人認係犯刑法第三百三十
    五條第一項侵占罪，尚有未洽，惟因詐欺取財、侵占二罪之
    侵害財產法益、侵害之時、地及被害主體，均無差異，抑且
    其具有「意圖為自己不法之所有」之主觀犯意及侵害「他人
    之物」為犯罪客體之構成要件，並有罪質之共通性，尚未逾
    越公訴人請求確定具有侵害性基本社會事實同一性之範圍，
    爰予以變更起訴法條。
三、原審以被告犯罪事證明確，予以論罪科刑，固非無見，惟查
    ，被告係犯刑法第三百三十九條第一項之詐欺取財罪，原審
    誤係犯同法第三百三十五條第一項之侵占罪，且被告至今仍
    否認犯罪，未見悔意，尚有十萬元未返還告訴人，原審僅量
    處被告拘役二十日，尚屬過輕，均有未洽；被告上訴猶否認
    犯罪，尚無足取，檢察官依告訴人之請求提起上訴，指摘原
    判決量刑過輕，尚非無理由，原判決即屬無可維持，應由本
    院予以撤銷改判，爰審酌被告素行不佳，有台灣高等法院被
    告前案紀錄表可按，且犯後否認犯罪，未見悔意，惟其已返
    還告訴人十萬元，及其犯罪動機、所生損害、平日生活情形
    等一切情狀，量處如主文所示之刑，並諭知易科罰金之折算
    標準。
四、據上論斷，應依刑事訴訟法第四百五十五條之一第三項、第
    三百六十九條第一項前段、第三百六十四條、第三百條、第
    二百九十九條第一項前段，刑法第三百三十九條第一項、第
    四十一條第一項前段，刑法施行法第一條之一，判決如主文
    。
中    華    民    國    98    年    8     月      4    日
                  刑事第一庭    審判長法  官  林宜民
                                      法  官  許惠瑜
                                      法  官  林清鈞
上正本證明與原本無異。
本件不得上訴。
                                      書記官  陳貴卿
中    華    民    國    98    年    8     月     4    日
附錄本案論罪科刑法條全文
中華民國刑法第339條第1項
意圖為自己或第三人不法之所有，以詐術使人將本人或第三人之
物交付者，處5年以下有期徒刑、拘役或科或併科1千元以下罰金


司法院資訊處製作；財團法人民間司法改革基金會備份。
